【裁判字號】    97,訴,1039
【裁判日期】    971111
【裁判案由】    毒品危害防制條例
【裁判全文】
臺灣高雄地方法院刑事判決              97年度訴字第1039號
公  訴  人  臺灣高雄地方法院檢察署檢察官
被      告  乙○○
                    現於臺灣高雄看守所    羈押中
指定辯護人  陳清和律師
上列被告因毒品危害防制條例案件，經檢察官提起公訴（97年度
偵字第6128號、97年度偵字第11666 號），本院判決如下：
    主  文
乙○○犯如附表一所示之拾肆罪，各量處如附表一所示之刑。應
執行有期徒刑參拾年，如附表四、五所示之物均沒收銷燬之，扣
案之販毒記帳單肆張、販毒記帳本伍本、塑膠鏟管拾支、葡萄糖
粉壹包、空夾鏈袋拾包及行動電話（內含門號00000000
00號SIM 卡），均沒收，未扣案之販賣毒品所得新臺幣貳萬伍
仟元沒收，如全部或一部不能沒收時，以其財產抵償之。
其餘被訴部分，無罪。
    事  實
一、乙○○明知海洛因及甲基安非他命分別係毒品危害防制條例
    所列管之第一級毒品、第二級毒品，未經許可均不得持有、
    轉讓、販賣。其竟猶：（一）基於販賣第一級毒品海洛因之
    犯意，於如附表二所示之交易時、地，以如附表二所示之交
    易價格及數量，將海洛因販賣予如附表二所示之交易對象，
    而有如附表二所示之金錢所得；（二）復基於轉讓第一級毒
    品海洛因之犯意，於如附表三所示之時、地，以如附表三所
    示之數量，將海洛因轉讓予如附表三所示之轉讓對象；（三
    ）另基於販入海洛因、甲基安非他命後再伺機賣出以牟利之
    意圖，於民國97年2 月20日回溯1 個星期之某日，以其行動
    電話門號0000000000號與年籍姓名不詳綽號「阿財」之成年
    男子聯繫，在其位於高雄縣鳳山市○○街16巷3 之2 號3 樓
    之住處，分別以新臺幣（下同）11萬5000元、7 萬元之代價
    ，向「阿財」販入第一級毒品海洛因及第二級毒品甲基安非
    他命，欲伺機轉賣予不特定之施用者。嗣經內政部警政署高
    雄港務警察局循線於97年2 月20日14時許，在乙○○位於高
    雄縣鳳山市○○街16巷3 之2 號3 樓居所，查獲如附表四所
    示之第一級毒品海洛因58小包、如附表五所示之第二級毒品
    甲基安非他命16包、電子磅秤1 台、吸食器1 組、塑膠鏟管
    10支、注射針筒1 支、酒精燈1 個、葡萄糖粉1 包、空夾鏈
    袋10包、販毒記帳單4 張、販毒記帳本5 本、行動電話（內
    含門號SIM 卡0000000000、0000000000號）2 支及現金2,50
    0 元等物。
二、案經內政部警政署高雄港務警察局移請臺灣高雄地方法院檢
    察署檢察官偵查起訴。
    理  由
甲、證據能力部分：
一、證人丙○○、丁○○於警詢中之證述有證據能力：
（一）按被告以外之人於審判外之言詞或書面陳述，除法律有規
      定者外，不得作為證據；被告以外之人於檢察事務官、司
      法警察官或司法警察調查中所為之陳述，與審判中不符時
      ，其先前之陳述具有較可信之特別情況，且為證明犯罪事
      實存否所必要者，得為證據，刑事訴訟法第159 條第1 項
      、第159 條之2 分別定有明文。是依上開條文規定，被告
      以外之人於檢察事務官、司法警察（官）調查時所為之陳
      述，屬傳聞證據，依同法第159 條規定，本無證據能力，
      必須「具有較可信之特別狀況」及「必要性」二要件，始
      例外得適用上開第159 條之2 規定，認有證據能力，採為
      證據。而所謂「具有較可信之特別情況」係屬於證據能力
      之要件，法院應就偵查或調查筆錄製作之原因、過程及其
      功能等加以觀察其信用性予以判斷；又此之「必要性」要
      件，必須該陳述之重要待證事實部分，與審判中之陳述有
      所不符，包括先前之陳述詳盡、於後簡略，甚至改稱忘記
      、不知道等，雖非完全相異，但實質內容已有不符者在內
      （最高法院96年度臺上字4304號、96年度臺上字第4365號
      、96年度臺上字第4414號判決意旨可資參照）。
（二）查本件證人丙○○、丁○○係被告乙○○是否有販賣毒品
      犯行之重要證人，且證人丙○○、丁○○於警詢時對於被
      告販賣毒品之情節陳述詳盡，復於本院審理時則翻異前詞
      ，到庭否認向被告乙○○購買毒品之情，與警詢陳述不符
      。而證人丙○○於本院審理時，雖否認警詢所述情節並陳
      稱當時並未認真看筆錄即簽名，是其不知筆錄內容云云（
      見本院卷第57頁），然證人丙○○亦自承：警詢當時毒癮
      並未發作、精神良好等語（見本院卷第57頁），在製作警
      詢筆錄過程中，自應知悉筆錄之記載與其所述是否相合，
      且其復承：承辦警員當時對其未有任何強暴、脅迫或其他
      不正方法之訊問等語（見本院卷第62頁），衡情證人丙○○要無不知筆錄內容之可能，是證人丙○○於本院審理中
      證稱警詢時不知筆錄內容云云，尚不足採；又證人丁○○
      於本院審理時，雖否認警詢所述情節並陳稱警詢時係毒癮
      發作才指證被告云云（見本院卷第66頁），然觀之偵訊筆
      錄內容，其並無任何關於警詢陳述係出毒癮狀態中所為之
      表示（見偵卷第13頁、第14頁）；是證人丁○○於本院審
      理中證稱警詢時毒癮發作云云，尚不足採。又證人丙○○
      、丁○○於警詢時所為有關被告販賣毒品事實之陳述，相
      較其於本院審判時，距案發當時較近，且並非在被告之面
      前指述被告是否販賣毒品，依此外部情況，顯較未有受不
      當外力干擾、內在之壓力及事後串謀之可能性，堪認證人
      丙○○、丁○○於警詢中之陳述具有特別可信之情況；此
      外，證人丙○○、丁○○之上開警詢中陳述，乃證明被告
      犯罪事實之存否所不可欠缺，是依刑事訴訟法第159 條之
      2 規定，其等於警詢中之陳述，應具有證據能力。
二、證人戊○○、丙○○及丁○○於偵查中之證述有證據能力：
（一）按被告以外之人於偵查中向檢察官所為陳述，除顯有不可
      信之情況者外，得為證據，同法第159 條之1 第2 項定有
      明文。次按刑事訴訟法第159 條之1 第2 項所稱得為證據
      之被告以外之人於偵查中向檢察官所為之陳述，係指依法
      應具結而已具結，並經被告或其辯護人行使反對詰問權者
      於偵查中向檢察官所為之陳述，得作為論罪之基礎，最高
      法院著有96年度臺上字第476 號判決意旨可資參照。
（二）本件證人戊○○、丙○○及丁○○於偵查中所為之陳述，
      均依法具結，可擔保其係據實陳述，而被告及辯護人對於
      上開證人向檢察官所為之陳述，未曾主張有何違法取供之
      情形，本院亦查無檢察官有以不正方法取證之情事，足認
      證人戊○○、丙○○及丁○○於偵查中向檢察官所為之陳
      述，並無任何顯有不可信之情況。且證人戊○○、丙○○
      及丁○○復於本院審理時到庭結證，且經檢察官、被告及
      辯護人之詰問，是揆諸上開見解，證人戊○○、丙○○及
      丁○○於偵查中之陳述，具有證據能力，得為本案之證據
      。
三、另按被告以外之人於審判外之陳述，雖不符前4 條之規定，
    而經當事人於審判程序同意作為證據，法院審酌該言詞陳述
    或書面陳述作成時之情況，認為適當者，亦得為證據；又當
    事人、代理人或辯護人於法院調查證據時，知有第159 條第
    1 項不得為證據之情形，而未於言詞辯論終結前聲明異議者
    ，視為有前項之同意，刑事訴訟法第159 條之5 定有明文。
    本件卷附之內政部警政署刑事警察局97年3 月7 日刑鑑字第
    0970029471號鑑定書、法務部調查局97年3 月30日調科壹字
    00000000000 號濫用藥物實驗室鑑定書、高雄市立凱旋醫院
    97年4 月21日高市凱醫驗字第6749號濫用藥物成品檢驗鑑定
    書、高雄市立凱旋醫院97年3 月3 日轉碼編號A00000000 號
    尿液檢驗報告等證據，被告、辯護人於本院審理時，均未表
    示爭執其證據能力，而於本案言詞辯論終結前亦未曾就此聲
    明異議，本院審酌上開證據作成時之狀況認為適當，依刑事
    訴訟法第159 條之5 第2 項之規定，認為係傳聞法則之例外
    ，均具有證據能力。
乙、實體部分：
壹、有罪部分
一、訊據被告乙○○固坦承認識戊○○、丙○○，並曾無償提供
    海洛因予丙○○多次之事實，惟矢口否認其涉有販賣海洛因
    予戊○○、丙○○及其他販賣海洛因、甲基安非他命之犯行
    ，並辯稱：伊因借貸關係與戊○○、丙○○生有嫌隙，戊○○、丙○○乃誣陷其有本件犯行，至於扣案之海洛因及甲基
    安非他命，係伊趁價格便宜，大量購入供自己施用云云。惟
    查：
（一）證人戊○○於偵訊及本院審理時證謂：其因購買毒品經朋
      友介紹而認識被告，其並不定時以手機與被告聯繫，在被
      告位於高雄縣鳳山市○○街與五甲路交叉附近公寓3 樓之
      住處，向被告乙○○購買海洛因，有時一星期會買1 、2
      次，且有時其沒有錢買海洛因，被告會讓其先欠著等語（
      見本院卷第85頁至第87頁、第89頁、第90頁、偵卷第101
      頁、第102 頁）；又就扣案之販毒記帳單4 張、販毒記帳
      本5 本，被告乙○○自承該記帳單、記帳本係其所製作，
      惟辯稱：該帳單記帳本係他人向其借錢之紀錄，與販毒無
      關云云，然對此，被告乙○○於本院準備程序時另供稱：
      該記帳單、記帳本係用於記載放貸、賭金及合會金額云云
      （見本院卷第18頁），則其供述已前後不一，且觀之上開
      扣案之販毒記帳單內容，其上所載金額並未區分金額科目
      ，僅記載日期及金額，而放貸、賭博及合會係屬性質截然
      不同之社會活動，若有記載放貸、賭金及合會金額之必要
      時，衡情自應分別予以記載或標明科目後記載之，豈有將
      放貸、賭金及合會金額混予記載於同一記帳單上之理，是
      被告辯稱該記帳單4 紙與販毒無關云云，已非無疑，再者
      ，該記帳單載明：「……阿琪：『12／11-3,000』『12／
      13-3,000』…『12／15-3,000』…『12／17-1,000』『12
      ／20-3,000』『12／22-3,000』…『12／26-3,000』…『
      12／29-3,000』…」等節（見偵卷第57頁、第58頁），且
      於本院審理時將上開記帳單提示予證人戊○○後，證人戊○○證述：其曾向被告借過錢，但是該記帳單上並無其向
      被告借貸之記載，因為其未向被告借貸如該記帳單所載之
      1,000 元、3,000 元，而該記帳單之所載「阿琪」是指其
      本人，該記載均係其向被告購買海洛因所賒的金額，並無
      其他借貸之記載等語（見本院卷第87頁至第89頁），再酌
      以證人丙○○於偵訊時證述：其向被告乙○○購買毒品之
      情形亦紀錄在該記帳單上等語（見偵卷第64頁），足見上
      開記帳單確係被告乙○○記載其販賣毒品之紀錄，又證人
      戊○○另證陳：上開記帳單內容係指其分別於96年12月11
      、13、15日向被告購買海洛因各1 包分別賒欠3,000 元，
      於96年12月17日向被告購買海洛因1 包賒欠1,000 元，於
      96 年12 月20、22、26、29日向被告購買海洛因各1 包分
      別賒欠3,000 元等語（見本院卷第87頁、第89頁），是綜
      觀上開證人戊○○之證詞，並佐以上開記帳單之記載，就
      被告乙○○於如附表二編號１所示之時、地，以如附表二
      編號１所示之交易價格及數量，將海洛因販賣予戊○○之
      事實，堪予認定。
（二）又查證人丙○○迭於警詢、偵訊時證謂：其因經朋友介紹
      向被告購買毒品而認識被告，並曾以手機與被告聯繫，於
      96年12月20日在被告位於高雄縣鳳山市○○街16巷3 之2
      號3 樓之住處，向被告乙○○購買海洛因1 公克，金額為
      3,000 元，其購買毒品賒欠被告之情形，已記載在上開記
      帳單上等語（見偵卷第53頁至第55頁、第64頁），至證人
      丙○○雖於本院審理時，翻異前詞證稱：其未曾向被告購
      買過毒品云云，然查證人丙○○於警詢、偵訊之證詞甚為
      詳細且互為一致，且販賣第一級毒品係屬死刑、無期徒刑
      之重罪，而證人丙○○與被告乙○○並無過節，僅有借貸
      上關係乙情，亦經證人丙○○證陳明確（見本院卷第61頁
      ），是證人丙○○於警詢、偵訊時要無誣陷被告乙○○之
      必要，且證人丙○○亦證承：警員詢問及檢察官訊問時並
      未對其有任何強暴、脅迫或其他不正方法之訊問等語（見
      本院卷第62頁），則上開證人丙○○於警詢、偵訊之證詞
      ，應屬可信，是其於審理時翻異前詞，自係迴護被告乙○○之舉，並不足採。再參以該記帳單載明：「……宗文：
      『12／20-3,000』…」乙節（見偵卷第57頁），而該記帳
      單係被告乙○○專為記載購毒者向其購買毒品後賒欠之紀
      錄，已如前述，是觀之上開證人丙○○於警詢、偵訊之證
      詞，參以上揭記帳單所載內容，足認丙○○確有於96年12
      月20日某時向被告乙○○以3,000 元購買海洛因1 公克之
      事實。
（三）再查，關於被告乙○○曾無償提供海洛因予丙○○多次乙
      節，業經被告乙○○於本院準備程序時供承不諱，其供承
      ：伊僅有無償提供海洛因予丙○○多次，但究竟幾次，已
      經忘記了，而起訴書則將其無償提供海洛因予丙○○之情
      形，誤認為販賣海洛因予丙○○等語（見本院卷第27-2頁
      ），核與丙○○於本院審理時證陳：被告於96年9 月至96
      年12月間，曾在被告位於高雄縣鳳山市○○街16巷3 之2
      號3 樓之住處，無償提供其海洛因3 次等語大致相合（見
      本院卷第56頁、第57頁、第60頁），是被告乙○○上開轉
      讓第一級毒品予丙○○之自白，核與事實相符，堪為認定
      事實之依據；據上，就被告乙○○於如附表三所示之時、
      地，以附表三所示之轉讓數量，將海洛因無償轉讓予丙○○3 次之事實，洵堪認定。
（四）關於被告乙○○意圖販賣而販入第一級毒品海洛因、第二
      級毒品甲基安非他命部分：
  １、又查被告乙○○於97年2 月20日回溯1 個星期之某日，以
      其行動電話門號0000000000號與真實姓名年籍不詳綽號「
      阿財」之成年男子聯繫，在其位於高雄縣鳳山市○○街16
      巷3 之2 號3 樓之住處，分別以11萬5000元、7 萬元之代
      價，向「阿財」販入第一級毒品海洛因及第二級毒品甲基
      安非他命各1 大包，嗣將海洛因分裝為58小包（毛重共計
      70.3公克），甲基安非他命則分裝為16小包（毛重為65公
      克），並於97年2 月20日14時許，在上開住處為警查獲之
      事實，業據被告乙○○於警詢、偵查供承在卷（見偵卷第
      9 頁、第18頁、第19頁、本院卷第17頁、第18頁），並有
      搜索扣押筆錄、扣押物品目錄表、查獲照片12張附卷可稽
      （見警卷〈一〉第29頁至第41頁、第62頁至第67頁），及
      查獲之海洛因58小包及甲基安非他命16小包扣案可佐。而
      該扣案之白色粉末58包（合計淨重55.16 公克），經法務
      部調查局鑑定結果，均含第一級毒品海洛因成分，純度74
      .74 ％，純質淨重41.23 公克等情，有該局97年3 月30日
      調科壹字第09723017270 號鑑定書附卷可憑（見警卷〈一
      〉第60頁）；又扣案之晶體16小包，經送高雄市立凱旋醫
      院檢驗結果，檢驗前淨重分別為0.028 公克、3.682 公克
      、3.674 公克、1.638 公克、1.667 公克、1.770 公克、
      （毛重）36.236公克、1.732 公克、1.778 公克、1.757
      公克、1.765 公克、0.878 公克、0.799 公克、0.146 公
      克、1.761 公克、0.004 公克，檢驗後淨重分別為0.018
      公克、3.674 公克、3.664 公克、1.627 公克、1.659 公
      克、1.756 公克、（毛重）36.219公克、1.723 公克、1.
      770 公克、1.747 公克、1.752 公克、0.868 公克、0.78
      9 公克、0.137 公克、1.750 公克、0 公克，均呈甲基安
      非他命陽性反應等節，有該院97年4 月21日高市凱醫驗字
      第6749號濫用藥品成品檢驗鑑定書在卷可考（見偵卷第37
      頁至40頁），此部分事實堪以認定。至被告乙○○於本院
      審理時雖另供稱：扣案之海洛因及甲基安非他命係向丁○○所購買云云，然對此，被告乙○○未能舉證以實其說，
      是被告乙○○上開辯詞，是否可信，要非無疑，且證人丁○○於本院審理時具結證述：其從未販賣安非他命或海洛
      因予被告等語（見本院卷第70頁），再細繹被告乙○○業
      於查獲之初，供承係向真實姓名年籍不詳綽號「阿財」之
      男子所購買乙情，被告乙○○辯稱：扣案之甲基安非他命
      及海洛因均係向丁○○所購買云云，應係推諉卸責之詞，
      並不足採。
  ２、又依據「Clarke's Analysis of Drugs and Poisons」一
      書第3 版記述：正常人之海洛因一般劑量為每4 小時施用
      5 至10毫克（純品），其最低致死劑量為200 毫克（若單
      次使用超過此劑量即有致命之可能性）；甲基安非他命每
      日正常使用劑量從2.5 至25毫克之間，其最低致死劑量為
      1 公克。惟久用成癮者對該等藥物產生耐藥性，其程度因
      個人體質、使用頻率與接觸時間之長短而異，可使其致死
      劑量增至數倍或10倍以上。人體每日可耐受之劑量，受當
      日使用次數每次使用劑量，使用密集度及個人耐藥性等因
      素影響，依個案而異。密集使用可能因代謝不及造成體內
      囤積而使耐受量下降；單次使用則易因過量而中毒，已據
      行政院衛生署管制藥品管理局93年10月1 日管檢字第0930
      009353號函釋明確。依此函釋標準計算，扣案被告乙○○
      持有之海洛因純質淨重41.23 公克），依一般最高使用劑
      量10毫克及最低致死劑量200 毫克計算，約可供被告乙○○施用約206 次（41.23 ÷0.2 ＝206.15）至4123次（41
      .23 ÷0.01＝4123），顯已超過一般毒品施用者所持有之
      數量；另觀之卷附之內政部警政署刑事警察局97年3 月7
      日刑鑑字第0970029471號鑑定書（見偵卷第33頁），可知
      上開檢驗出甲基安非他命成份之16小包甲基安非他命，加
      上未檢出甲基安非他命成分之轉碼編號B00000000 號白色
      晶體1 小包，其總淨重為58.29 公克（〈總毛重〉－〈總
      塑膠袋重〉：〈62.24 ＋3.25〉－〈6.44＋0.76〉＝58.2
      9） ，且純質度約為91﹪，則上開16小包甲基安非他命之
      總淨重約為58.144公克（58.29 －0.146 ＝58.144），且
      該16小包甲基安非他命之總純質淨重則為52.9公克（58.1
      44×91﹪＝52.9；4 捨5 入算至小數點以下一位），則依
      上開Clarke 's Analysis of Drugs and Poisons 一書第
      3 版記述之甲基安非他命（甲基安非他命鹽酸鹽）每日正
      常使用劑量為2.5 至25毫克，則以成癮性最高之每日25毫
      克之使用劑量計算，經過換算結果，被告乙○○所購買之
      甲基安非他命可以供其吸食約2,116 日（52.9x1,000/25=
       2,116），足可供其吸食近6 年之久（2,116/365 ≒6 ，
      小數點以下4 捨5 入）。綜上，被告乙○○所購入之海洛
      因及甲基安非他命均顯已超過一般毒品施用者所持有之數
      量，是被告辯稱其購買上開海洛因、甲基安非他命是要自
      己施用云云，實難採信。
  ３、又被告乙○○於本院審理時供承：伊係從事雕刻業，在查
      獲前那段時間，因景氣不好並無工作，所以無收入等語（
      見本院卷第174 頁），足見被告乙○○之經濟狀況並不寬
      裕，如係欲購買海洛因、甲基安非他命供己施用，自當衡
      量經濟狀況少量購買短期所需施用量以求解癮，始符常情
      ，乃被告乙○○竟分別以11萬5,000 元、7 萬元之代價，
      購入大量之第一級毒品海洛因及第二級毒品甲基安非他命
      ，實與常情有違，是被告乙○○在經濟不寬裕之情形下，
      仍以大筆現金購買超過自己施用所需之海洛因、甲基安非
      他命，當係欲以海洛因、甲基安非他命變現，否則無法支
      應其生活開銷，顯見被告乙○○購買本次查獲之海洛因、
      甲基安非他命，並非單純供己施用而已；再者，如前所述
      ，扣案海洛因、甲基安非他命之數量已超過一般施用者所
      持有之數量，且扣案海洛因、甲基安非他命僅以夾鏈袋包
      裝，未見有任何特殊防潮措施，有卷附蒐證照片可參（見
      警卷〈一〉第62頁至第67頁），而海洛因、甲基安非他命
      物稀價高，且臺灣地區氣候溫熱潮濕，易導致海洛因、甲
      基安非他命潮解，不易保存，被告乙○○一次花費鉅資購
      入大量之海洛因，購入後復未為任何防潮措施，而甘冒毒
      品招致受潮耗損之風險，已不合理；又海洛因、甲基安非
      他命為政府相關治安機關查緝甚嚴之毒品，取得不易且違
      法，因而價格高昂，購買者錙銖必較，衡諸毒品經分裝後
      必有微量毒品將殘餘包裝內，故分裝越多，勢必損耗越多
      ，則若經過數度分裝，無異將喪失減損毒品之實際份量。
      被告乙○○卻於本院供稱：伊於購入第一級毒品海洛因及
      第二級毒品甲基安非他命各1 大包後，即將海洛因分裝為
      58 小 包，甲基安非他命則分裝為16小包等語（見本院卷
      第18頁、第19頁），衡情被告追乙○○若非為便於販賣始
      分裝販入之海洛因及甲基安非他命，豈有甘冒減損毒品之
      實際份量之必要；再參以被告侯乙○○上開販賣海洛因予
      戊○○及丙○○之情事，益徵被告乙○○係意圖營利而販
      入扣案之海洛因、甲基安非他命至明。另被告乙○○辯稱
      ：伊因借貸關係與戊○○、丙○○生有嫌隙，戊○○、丙○○乃誣陷其有本件犯行云云，惟查，就上開辯稱，被告
      乙○○未能提供任何證據以供調查，且證人戊○○、丙○○均於本院審理時證述：並未因借貸與被告有過節或不愉
      快等語（見本院卷第61頁、第89頁），是被告上開辯詞，
      應係推諉卸責之詞，並不足採。
（五）綜上所述，被告乙○○所辯不足採信，本案事證明確，被
      告乙○○確有上揭販賣第一級毒品及第二級毒品之犯行堪
      以認定，應依法論科。
二、論罪科刑：
（一）就事實欄一（一）部分，被告乙○○係犯毒品危害防制條
      例第4 條第1 項之販賣第一級毒品罪9 次；就事實欄一（
      二）部分，被告乙○○係犯毒品危害防制條例第8 條第1
      項之轉讓第一級毒品罪3 次；又按販賣毒品罪，係行為人
      明知其為毒品，意圖營利，而將毒品購入或賣出，有一於
      此，其犯罪即屬完成，不必二者兼備，此與意圖販賣而持
      有毒品罪，係指行為人以意圖販賣營利以外之原因而持有
      毒品，其後始起意營利販賣者，並不相同，又意圖營利而
      販入毒品，雖未及賣出，仍依販賣既遂罪論處（最高法院
      92年度臺上字67號、92年度臺上字第2641號判決參照），
      是就事實欄一（三）部分，被告乙○○係犯毒品危害防制
      條例第4 條第1 項、第2 項之販賣第一級毒品罪、第二級
      毒品罪各1 次。又被告乙○○所為上開販賣、轉讓海洛因
      、甲基安非他命犯行之時間並非相同，犯意亦屬各別，乃
      各自獨立之行為，自應分論併罰。另其持有第一級毒品海
      洛因、第二級毒品甲基安非他命之低度行為，均為其後販
      賣海洛因、甲基安非他命及轉讓第一級毒品海洛因之高度
      行為所吸收，不另論罪。至公訴人認被告乙○○對丙○○
      所為均係犯毒品危害防制條例第4 條1 項之販賣第一級毒
      品罪，與本院前揭認定未盡相合，容有誤會，惟因起訴關
      於被告乙○○販賣予丙○○之行為，就與本院認係無償轉
      讓第一級毒品海洛因之部分，其基本事實既屬相同，爰依
      法變更起訴法條。另毒品危害防制條例第8 條第6 項規定
      轉讓毒品達一定數量者，加重其刑至二分之一，其標準由
      行政院定之；行政院即於93年1 月7 日公布「轉讓持有毒
      品加重其刑之數量標準」，其第2 條第1 款、第2 款規定
      轉讓第一級毒品淨重5 公克以上；第二級毒品淨重10公克
      以上，應加重其刑至二分之一；又本件被告乙○○轉讓第
      一級毒品海洛因予丙○○3 次之實際數量為何，並無證據
      證明已逾此標準，在罪疑唯輕之原則下，自無以上開規定
      加重其刑之適用，附此敘明。
（二）查被告乙○○所為販賣第一級毒品行為，固無足取，然販
      賣第一級毒品法定本刑為「死刑、無期徒刑」，罰甚嚴厲
      ，然其販入海洛因數量非鉅，獲利亦非豐厚，非專門從事
      販毒之大中型毒梟可比，是其所犯販賣第一級毒品罪之法
      定本刑為死刑或無期徒刑，與其犯罪情節相較，實屬情輕
      法重，本院審酌上情，就販賣第一級毒品犯行，認被告乙○○犯情足堪憫恕，在客觀上顯然足以引起一般同情，認
      為縱使宣告法定最輕本刑猶嫌過重，爰依刑法第59條之規
      定酌減輕其刑。爰審酌毒品戕害人身，一經染毒，極易成
      癮，影響頗為深遠，如任其氾濫、擴散，影響社會治安，
      危害非淺被告明知其害，仍將毒品販賣、轉讓予他人，助
      長毒品氾濫，犯罪後復未坦白承認販賣毒品，本不宜輕縱
      ；惟其所販賣之毒品，數量非鉅，金額尚低，非一般專門
      從事販賣毒品之徒可比，衡其犯罪情節尚非重大，並慮及
      犯後尚知坦承轉讓毒品之犯行及犯罪所得、所生危害等一
      切情狀，各量處如主文所示之刑，並定應執行刑。另公訴
      人雖對被告乙○○具體求處無期徒刑等語，然本院衡及上
      情，認量處上開刑度，已足懲戒被告之犯行，是認檢察官
      求處刑期尚屬過重，併此敘明。
（三）又扣案之被告乙○○所有之第一級毒品海洛因58小包（合
      計淨重55.16 公克、空包裝總重23.31 公克）及第二級毒
      品甲基安非他命16包（檢驗前淨重分別為0.028 公克、3.
      682 公克、3.674 公克、1.638 公克、1.667 公克、1.77
      0 公克、〈毛重〉36.236公克、1.732 公克、1.778 公克
      、1.757 公克、1.765 公克、0.878 公克、0.799 公克、
      0.146 公克、1.761 公克、0.004 公克，檢驗後淨重分別
      為0.018 公克、3.674 公克、3.664 公克、1.627 公克、
      1.659 公克、1.756 公克、〈毛重〉36.219公克、1.723
      公克、1.770 公克、1.747 公克、1.752 公克、0.868 公
      克、0.789 公克、0.137 公克、1.750 公克、0 公克），
      分別係毒品危害防制條例第2 條第2 項第1 款、第2 款規
      定之第一級、第二級毒品，已於前述，而包裝上開毒品之
      包裝袋，顯分別沾有海洛因或甲基安非他命之殘渣，客觀
      上已難以分析剝離，亦無析離實益，當應整體視為毒品，
      不問屬於犯人與否，均應依毒品危害防制條例第18條第1
      項前段之規定宣告沒收銷燬之，至鑑驗耗損之海洛因、甲
      基安非他命，既已滅失，自無庸宣告沒收銷燬之。另扣案
      之行動電話（內含門號SIM 卡0000000000號）1 支、塑膠
      鏟管10支、空夾鏈袋10包、葡萄糖粉1 包及販毒記帳單4
      張、販毒記帳本5 本，分別為被告乙○○所有，並分別供
      於聯繫販入毒品、方便分裝毒品、載入販毒紀錄之用，仍
      應依毒品危害防制條例第19條第1 項規定宣告沒收；另被
      告乙○○本件販賣海洛9 次所得共計2 萬5,000 元雖未扣
      案，仍應依毒品危害防制條例第19條第1 項之規定予以宣
      告沒收，如全部或一部不能沒收時，以其財產抵償之。至
      上開門號0000000000號之行動電話（含SIM 卡）、吸食器
      1 組、注射針筒1 支、酒精燈1 個及現金2,500 元，雖為
      被告乙○○所有，但查無證據與本件犯罪有關，而電子磅
      秤1台 則為丙○○所有，並非被告乙○○所有，亦經證人
      丙○○於本院審理時證述明確（見本院卷第61頁），爰均
      不予宣告沒收。
貳、無罪部分
一、公訴意旨另認：除上開本院認被告有販賣第一級毒品10次、
    販賣第二級毒品1 次及轉讓第一級毒品3 次之犯行外，仍基
    於販賣第一級毒品、第二級毒品之犯意，在其上開住處，自
    96年9 月某日96年12月20日間，販賣海洛因予丙○○多次，
    每次約2,000 元至6,000 元不等，又自97年4 月14日回溯3
    、4 個月起至97年2 月初某日間販賣海洛因予戊○○多次，
    每次約2,000 元至3,000 元不等，復分別於97年2 月16日12
    時、97年2 月20日13時50分許，各以1000元、2000元為代價
    ，販賣海洛因予丁○○各1 次，再於97年2 月19日20時許販
    賣甲基安非他命500 元予丁○○1 次云云，因認被告另涉有
    販賣第一級、第二級毒品之罪嫌。
二、按「犯罪事實應依證據認定之，無證據不得認定犯罪事實」
    、「不能證明被告犯罪者，應諭知無罪之判決」，刑事訴訟
    法第154 條第2 項、第301 條第1 項分別定有明文。申言之
    ，犯罪事實之認定應憑證據，如未能發現相當證據，或證據
    不足以證明，自不能以推測或擬制之方法，作為裁判基礎（
    最高法院40年台上字第86號判例意旨參照）。再按施用毒品
    者所稱其向某人買受毒品之指證，不得作為有罪判決之唯一
    證據，仍須調查其他必要之證據，資以補強其指證之真實性
    ，始為適法。又關於毒品施用者其所稱向某人購買毒品之供
    述，必須補強證據佐證，係指毒品購買者之供述縱使並無瑕
    疵，仍須補強證據佐證而言，以擔保其供述之真實性。該所
    謂補強證據，必須與該施用毒品者關於相關毒品交易之供述
    ，具有相當程度之關連性，因該補強證據之佐證，足使一般
    人對於施用毒品之供述無合理之懷疑存在，而得確信其為真
    實，始足當之（最高法院96年度臺上字第351 號判決意旨參
    照）。
三、查檢察官起訴被告乙○○於上開時地，分別販賣海洛因、甲
    基安非他命多次等情，為被告所堅決否認，而檢察官除主要
    僅提出證人即施用毒品者丙○○、丁○○於警詢、偵訊時之
    證詞及證人即施用毒品者戊○○於於警詢、偵訊及本院審理
    時之證言為證外，並無任何證據足佐其說，是就此部分，揆
    諸上揭規定及最高法院判決意旨，自難僅依據證人之證詞，
    遽認被告有上開販賣海洛因、甲基安非他命犯行。
四、綜上而論，被告被訴於上開時地，分別販賣海洛因、甲基安
    非他命多次等節，均屬不能證明，本院無從獲致被告有罪判
    決之確切心證，均應為被告無罪之諭知。
參、至被告乙○○被訴販賣海洛因予甲○五次之犯嫌，業經公訴人
    於97年9 月29日以97年度聲撤字第30號撤回起訴，有該撤回
    起訴書乙份在卷可憑（見本院卷第151 頁、第152 頁），本
    院自無庸審究，附此敘明。
據上論斷，應依刑事訴訟法第299 條第1 項前段、第300 條、第
301 條第1 項，毒品危害防制條例第4 條第1 項、第2 項、第8
條第1 項、第18條第1 項前段、第19條第1 項，刑法第11條、第
59 條 、第51條第5 款，判決如主文。
本案經檢察官靳隆坤到庭執行職務。
中    華    民    國    97    年    11    月    11    日
                  刑事第二庭  審判長法  官  簡志瑩
                                    法  官  曾子珍
                                    法  官  王參和
以上正本證明與原本無異。
如不服本判決應於收受本判決後10日內向本院提出上訴書狀，並
應敘述具體理由，如未敘述上訴理由者，應於上訴期間屆滿後20
日內補提理由書狀於本院（均須按他造當事人之人數附繕本）「
切勿逕送上級法院」。
中    華    民    國    97    年    11    月    12    日
                                    書記官  陳惠玲
附錄本案判決論罪科刑法條：
毒品危害防制條例第4條
製造、運輸、販賣第一級毒品者，處死刑或無期徒刑；處無期徒
刑者，得併科新臺幣1 千萬元以下罰金。
製造、運輸、販賣第二級毒品者，處無期徒刑或7 年以上有期徒
刑，得併科新臺幣7 百萬元以下罰金。
製造、運輸、販賣第三級毒品者，處5 年以上有期徒刑，得併科
新臺幣5 百萬元以下罰金。製造、運輸、販賣第四級毒品者，處
3 年以上10年以下有期徒刑，得併科新臺幣3 百萬元以下罰金。
製造、運輸、販賣專供製造或施用毒品之器具者，處1 年以上7
年以下有期徒刑，得併科新臺幣1 百萬元以下罰金。
前五項之未遂犯罰之。
毒品危害防制條例第8條
轉讓第一級毒品者，處1 年以上7 年以下有期徒刑，得併科新臺
幣1 百萬元以下罰金。
轉讓第二級毒品者，處6 月以上5 年以下有期徒刑，得併科新臺
幣70萬元以下罰金。
附表一：
┌──┬─────────────────────────────┐
│ １ │乙○○販賣第一級毒品，處有期徒刑拾陸年，扣案之販毒記帳單肆│
│    │張、販毒記帳本伍本、塑膠鏟管拾支、葡萄糖粉壹包、空夾鏈袋拾│
│    │包，均沒收，未扣案之販賣毒品所得新臺幣參仟元沒收之，如全部│
│    │或一部不能沒收時，以其財產抵償之。                        │
├──┼─────────────────────────────┤
│ ２ │乙○○販賣第一級毒品，處有期徒刑拾陸年，扣案之販毒記帳單肆│
│    │張、販毒記帳本伍本、塑膠鏟管拾支、葡萄糖粉壹包、空夾鏈袋拾│
│    │包，均沒收，未扣案之販賣毒品所得新臺幣參仟元沒收之，如全部│
│    │或一部不能沒收時，以其財產抵償之。                        │
│    │                                                          │
├──┼─────────────────────────────┤
│ ３ │乙○○販賣第一級毒品，處有期徒刑拾陸年，扣案之販毒記帳單肆│
│    │張、販毒記帳本伍本、塑膠鏟管拾支、葡萄糖粉壹包、空夾鏈袋拾│
│    │包，均沒收，未扣案之販賣毒品所得新臺幣參仟元沒收之，如全部│
│    │或一部不能沒收時，以其財產抵償之。                        │
├──┼─────────────────────────────┤
│ ４ │乙○○販賣第一級毒品，處有期徒刑拾陸年，扣案之販毒記帳單肆│
│    │張、販毒記帳本伍本、塑膠鏟管拾支、葡萄糖粉壹包、空夾鏈袋拾│
│    │包，均沒收，未扣案之販賣毒品所得新臺幣壹仟元沒收之，如全部│
│    │或一部不能沒收時，以其財產抵償之。                        │
│    │                                                          │
├──┼─────────────────────────────┤
│ ５ │乙○○販賣第一級毒品，處有期徒刑拾陸年，扣案之販毒記帳單肆│
│    │張、販毒記帳本伍本、塑膠鏟管拾支、葡萄糖粉壹包、空夾鏈袋拾│
│    │包，均沒收，未扣案之販賣毒品所得新臺幣參仟元沒收之，如全部│
│    │或一部不能沒收時，以其財產抵償之。                        │
├──┼─────────────────────────────┤
│ ６ │乙○○販賣第一級毒品，處有期徒刑拾陸年，扣案之販毒記帳單肆│
│    │張、販毒記帳本伍本、塑膠鏟管拾支、葡萄糖粉壹包、空夾鏈袋拾│
│    │包，均沒收，未扣案之販賣毒品所得新臺幣參仟元沒收之，如全部│
│    │或一部不能沒收時，以其財產抵償之。                        │
├──┼─────────────────────────────┤
│ ７ │乙○○販賣第一級毒品，處有期徒刑拾陸年，扣案之販毒記帳單肆│
│    │張、販毒記帳本伍本、塑膠鏟管拾支、葡萄糖粉壹包、空夾鏈袋拾│
│    │包，均沒收，未扣案之販賣毒品所得新臺幣參仟元沒收之，如全部│
│    │或一部不能沒收時，以其財產抵償之。                        │
├──┼─────────────────────────────┤
│ ８ │乙○○販賣第一級毒品，處有期徒刑拾陸年，扣案之販毒記帳單肆│
│    │張、販毒記帳本伍本、塑膠鏟管拾支、葡萄糖粉壹包、空夾鏈袋拾│
│    │包，均沒收，未扣案之販賣毒品所得新臺幣參仟元沒收之，如全部│
│    │或一部不能沒收時，以其財產抵償之。                        │
├──┼─────────────────────────────┤
│ ９ │乙○○販賣第一級毒品，處有期徒刑拾陸年，扣案之販毒記帳單肆│
│    │張、販毒記帳本伍本、塑膠鏟管拾支、葡萄糖粉壹包、空夾鏈袋拾│
│    │包，均沒收，未扣案之販賣毒品所得新臺幣參仟元沒收之，如全部│
│    │或一部不能沒收時，以其財產抵償之。                        │
├──┼─────────────────────────────┤
│１０│乙○○轉讓第一級毒品，處有期徒刑壹年貳月。                │
├──┼─────────────────────────────┤
│１１│乙○○轉讓第一級毒品，處有期徒刑壹年貳月。                │
├──┼─────────────────────────────┤
│１２│乙○○轉讓第一級毒品，處有期徒刑壹年貳月。                │
├──┼─────────────────────────────┤
│１３│乙○○販賣第一級毒品，處有期徒刑拾陸年，扣案如附表四所示之│
│    │物均沒收銷燬之，扣案之塑膠鏟管拾支、葡萄糖粉壹包、空夾鏈袋│
│    │拾包及行動電話（內含門號0000000000SIM 卡），均沒│
│    │收。                                                      │
├──┼─────────────────────────────┤
│１４│乙○○販賣第二級毒品，處有期徒刑捌年，扣案如附表五所示之物│
│    │均沒收銷燬之，扣案之塑膠鏟管拾支、葡萄糖粉壹包、空夾鏈袋拾│
│    │包及行動電話（內含門號0000000000SIM 卡），均沒收│
│    │。                                                        │
└──┴─────────────────────────────┘
 附表二：
┌─┬────┬────────┬───────┬───────┬────────┐
│編│交易對象│交易時間（次數）│交  易  地  點│交易價格及數量│販賣所得（依罪疑│
│號│        │                │              │              │唯輕原則計算）  │
├─┼────┼────────┼───────┼───────┼────────┤
│１│戊○○  │96年12月11日某│高雄縣鳳山市│3,000 元（1 │3,000元       │
│  │        │  時（1 次）    │  三商街與五甲│包）          │3,000元       │
│  │        │96年12月13日某│  路交叉附近公│3,000 元（1 │3,000元       │
│  │        │  時 （1次）    │  寓3樓       │包）          │1,000元       │
│  │        │96年12月15日某│同上        │3,000 元（1 │3,000元       │
│  │        │  時（1次）     │同上        │包）          │3,000元       │
│  │        │96年12月17日某│同上        │1,000 元（1 │3,000元       │
│  │        │  時（1次）     │同上        │包）          │3,000元       │
│  │        │96年12月20日某│同上        │3,000 元（1 │                │
│  │        │  時（1次）     │同上        │包）          │                │
│  │        │96年12月22日某│同上        │3,000 元（1 │                │
│  │        │  時（1次）     │              │包）          │                │
│  │        │96年12月26日某│              │3,000 元（1 │                │
│  │        │  時（1次）     │              │包）          │                │
│  │        │96年12月29日某│              │3,000 元（1 │                │
│  │        │  時（1次）     │              │包）          │                │
├─┼────┼────────┼───────┼───────┼────────┤
│２│丙○○  │96年12月20日（1 │高雄縣鳳山市南│3,000 元（1 公│3,000元         │
│  │        │次）            │江街16巷3 之2 │克）          │                │
│  │        │                │號3樓         │              │                │
└─┴────┴────────┴───────┴───────┴────────┘
 附表三：
┌─┬────┬────────┬───────┬───────┬────────┐
│編│轉讓對象│轉讓時間（次數）│轉  讓  地  點│轉  讓  數  量│備       註     │
│號│        │                │              │              │                │
├─┼────┼────────┼───────┼───────┼────────┤
│１│丙○○  │96年9 月至96年│高雄縣鳳山市│不詳        │                │
│  │        │  12月間間某時（│  江街16巷3 之│同上        │                │
│  │        │  1 次）        │  號3樓       │同上        │                │
│  │        │96年9 月至96年│同上        │              │                │
│  │        │  12月間間某時（│同上        │              │                │
│  │        │  1 次）        │              │              │                │
│  │        │96年9 月至96年│              │              │                │
│  │        │  12月間間某時（│              │              │                │
│  │        │  1 次）        │              │              │                │
└─┴────┴────────┴───────┴───────┴────────┘
 附表四：
┌──┬──────┬───┬──┬──────────────┐
│編號│    名稱    │數  量│單位│     備註                   │
├──┼──────┼───┼──┼──────────────┤
│ １ │海洛因      │伍拾捌│包  │檢驗前合計淨重伍拾伍點壹陸公│
│    │            │      │    │克 (空包裝袋貳拾參點參壹公克│
│    │            │      │    │)，純度74.41%，純質淨重41.23│
│    │            │      │    │公克。                      │
└──┴──────┴───┴──┴──────────────┘
 附表五：
┌──┬───────┬──┬──┬──────────────┐
│編號│    名稱      │數量│單位│     備註                   │
│    │              │    │    │                            │
├──┼───────┼──┼──┼──────────────┤
│１  │甲基安非他命  │壹  │包  │檢驗前淨重零點零貳捌公克，檢│
│    │              │    │    │驗後淨重零點零壹捌公克      │
├──┼───────┼──┼──┼──────────────┤
│２  │甲基安非他命  │壹  │包  │檢驗前淨重參點陸捌貳公克，檢│
│    │              │    │    │驗後淨重參點陸柒肆公克      │
├──┼───────┼──┼──┼──────────────┤
│３  │甲基安非他命  │壹  │包  │檢驗前淨重參點陸柒肆公克，檢│
│    │              │    │    │驗後淨重參點陸陸肆公克      │
├──┼───────┼──┼──┼──────────────┤
│４  │甲基安非他命  │壹  │包  │檢驗前淨重壹點陸參捌公克，檢│
│    │              │    │    │驗後淨重壹點陸貳柒公克      │
├──┼───────┼──┼──┼──────────────┤
│５  │甲基安非他命  │壹  │包  │檢驗前淨重壹點陸陸柒公克，檢│
│    │              │    │    │驗後淨重壹點陸伍玖公克      │
├──┼───────┼──┼──┼──────────────┤
│６  │甲基安非他命  │壹  │包  │檢驗前淨重壹點柒柒零公克，檢│
│    │              │    │    │驗後淨重壹點柒伍陸公克      │
├──┼───────┼──┼──┼──────────────┤
│７  │甲基安非他命  │壹  │包  │檢驗前毛重參拾陸點貳參陸公克│
│    │              │    │    │，檢驗後毛重參拾陸點貳壹玖公│
│    │              │    │    │克                          │
├──┼───────┼──┼──┼──────────────┤
│８  │甲基安非他命  │壹  │包  │檢驗前淨重壹點柒參貳公克，檢│
│    │              │    │    │驗後淨重壹點柒貳參公克      │
├──┼───────┼──┼──┼──────────────┤
│９  │甲基安非他命  │壹  │包  │檢驗前淨重壹點柒柒捌公克，檢│
│    │              │    │    │驗後淨重壹點柒柒零公克      │
├──┼───────┼──┼──┼──────────────┤
│１０│甲基安非他命  │壹  │包  │檢驗前淨重壹點柒伍柒公克，檢│
│    │              │    │    │驗後淨重壹點柒肆柒公克      │
├──┼───────┼──┼──┼──────────────┤
│１１│甲基安非他命  │壹  │包  │檢驗前淨重壹點柒陸伍公克，檢│
│    │              │    │    │驗後淨重壹點柒伍貳公克      │
├──┼───────┼──┼──┼──────────────┤
│１２│甲基安非他命  │壹  │包  │檢驗前淨重零點捌柒捌公克，檢│
│    │              │    │    │驗後淨重零點捌陸捌公克      │
├──┼───────┼──┼──┼──────────────┤
│１３│甲基安非他命  │壹  │包  │檢驗前淨重零點柒玖玖公克，檢│
│    │              │    │    │驗後淨重零點柒捌玖公克      │
├──┼───────┼──┼──┼──────────────┤
│１４│甲基安非他命  │壹  │包  │檢驗前淨重零點壹肆陸公克，檢│
│    │              │    │    │驗後淨重零點壹參柒公克      │
├──┼───────┼──┼──┼──────────────┤
│１５│甲基安非他命  │壹  │包  │檢驗前淨重壹點柒陸壹公克，檢│
│    │              │    │    │驗後淨重壹點柒伍零公克      │
├──┼───────┼──┼──┼──────────────┤
│１６│甲基安非他命  │壹  │包  │檢驗前淨重零點零零肆公克，檢│
│    │              │    │    │驗後淨重零公克              │
└──┴───────┴──┴──┴──────────────┘


司法院資訊處製作；財團法人民間司法改革基金會備份。
